臺灣高等法院高雄分院刑事判決　　 94年度上更(一)字第153號
上　訴　人
即　被　告　　乙○○○
上列上訴人因毀損等案件，不服臺灣屏東地方法院90年度易字第
1327號中華民國91年3 月20日第一審判決（起訴案號：臺灣屏東
地方法院檢察署90年度偵字第1644號），提起上訴，本院判決如
下：
    主  文
原判決關於乙○○○部分撤銷。
乙○○○連續結夥三人以上，攜帶兇器竊盜，處有期徒刑捌月。
    事  實
一、乙○○○原為坐落屏東縣萬丹鄉○○段1241號土地及地上建
    物（建號及門牌號碼如附表所示）之所有權人，因積欠大眾
    商業銀行股份有限公司（下稱大眾銀行）債務無法清償，而
    於民國89年4 月間，由大眾銀行聲請臺灣屏東地方法院強制
    執行，查封、拍賣前開土地及地上建物。同年11月14日，甲
    ○○以新台幣（下同）756 萬6,000 元拍賣得該等不動產，
    並繳清價金，於同年11月30日（起訴書誤載為11月24日）獲
    發權利移轉證書，取得該不動產所有權。詎乙○○○心有未
    甘，竟夥同6 位不詳姓名年籍之成年人，共同基於接續毀損
    他人之物犯意聯絡及行為分擔，於90年1 月底2 月初某日起
    至同年2 月19日14時許止，前開不動產已由地政機關塗銷查
    封登記，尚未點交之際，先後以可供兇器使用之螺絲起子撬
    毀、割損及以不明液體灌入、潑洒等方式，將附表編號一所
    示房屋內之樓梯扶手、電源總開關、室內配線、地板、水管
    、木門、廚房設備等物，予以損壞或致令不堪使用，並拆毀
    附表編號二所示建物其中之Ｌ型鐵皮遮雨棚，足以生損害於
    甲○○。嗣再基於意圖為自己不法所有之概括犯意聯絡及行
    為分擔，以可供兇器使用之螺絲起子及不明物品為工具，拆
    卸附表編號一所示房屋內外之水塔、太陽能熱水器、全部衛
    浴設備（含按摩浴缸、洗臉台、馬桶）、鐵窗、鋁門及附表
    編號二所示房屋之鐵皮浪板、大型鐵捲門4 片、浪板、分電
    盤、區隔3 層樓之鐵板、樓梯、貨物升降梯等物後，將之竊
    取，多次載運至屏東市○○路336 巷38弄12號及萬丹鄉○○
    村○○路20之3 號，重新搭建，供乙○○○使用。甲○○於
    同年月20日10時30分許，隨同臺灣屏東地方法院民事執行處
    人員至現場點交時，而查悉上情。
二、案由甲○○訴請臺灣屏東地方法院檢察署檢察官偵查起訴。
    理  由
一、訊據上訴人即被告乙○○○雖供承將作車庫用如附表編號二
    所示建物其中之Ｌ型鐵皮遮雨棚及附表編號一所示屋內衛浴
    設備等物拆除，惟否認有毀損犯行，辯稱：伊不知道這樣作
    不行，伊僅將拆除之物再拿去使用云云。惟查：
(一)、按拍賣之不動產，買受人自領得執行法院所發給權利移轉證
    書之日起，取得該不動產之所有權，強制執行法第98條第1
    項前段定有明文。又動產因附合而為不動產之重要成分者，
    不動產所有人取得動產所有權，民法第811 條亦定有明文。
    至於動產附合於不動產而歸不動產所有人取得動產所有權者
    ，須以動產因附合而成為不動產之重要成分為要件，而所謂
    成為不動產之重要成分者，則係指此種結合具有固定性、繼
    續性，而未成為另一獨立之定著物而言（最高法院84年台上
    字第2625號判決參照）。是買受人因拍賣而取得之不動產所
    有權，自應包含因附合而成為不動產成分之動產，債務人無
    對該等附合之動產主張所有權，而排除強制執行之餘地（最
    高法院56年台上字第2346號判例參照）。
(二)、上開被告乙○○○僱工人拆毀上述房屋及屋內設備，並將其
    中部分物品運往向張清源承租之坐落萬丹鄉○○段1131地號
    土地上重新搭建鐵皮屋（地上建物即萬丹鄉○○村○○路20
    之3 號）之事實，業據被告於偵查、原審及本院審理時所供
    承（見偵查卷第104 頁背面、原審卷第14、15頁、本院94年
    度上更一字第153 號卷第39頁），並經告訴人甲○○於本院
    指訴綦詳。證人李增榮於檢察官偵查中證稱：「90年2 月16
    日下午3 時許，我到現場查看房子，債務人有無搬走，發現
    有人在拆東西（包括乙○○○共7 人），乙○○○當時坐在
    現場，她跟我稱她被法拍很可憐，她要將能用的東西搬走，
    我便將其制止，之前我有報警，警察亦到場，他們欲拆電捲
    門時，我亦有制止」等語屬實（偵查卷第53頁反面）。又案
    發現場物品毀損情形及短少項目，復經檢察官勘驗明確，有
    勘驗筆錄及照片附於偵查卷第96、129 至140 頁可佐。被告
    乙○○○係自90年1 月底2 月初某日起，僱用工人前往拆除
    房屋及屋內設備等情，為被告所供認。而被告乙○○○於90
    年2 月19日仍再至現場，亦為已判決確定之同案被告張清源
    所供明。是被告之上開行為，自90年1 月底2 月初某日起，
    至同年2 月19日止甚明。另被告將上開拆卸之物，運往向張
    清源承租之坐落萬丹鄉○○段1131地號土地上重新搭建鐵皮
    屋，亦經檢察官勘驗屬實，亦有勘驗筆錄及現場拍攝照片附
    於偵查卷第112 、113 、142 至158 頁足憑。
(三)、告訴人甲○○於89年11月30日領得執行法院所發給之不動產
    權利移轉證書，而取得該拍賣之不動產所有權，此經本院調
    取台灣屏東地方法院89年度執字第4028號執行卷核閱無訛（
    有不動產權利移轉證書及送達證書影本附卷─偵查卷第15頁
    、原審卷第53頁）。告訴人甲○○自89年11月30日起，取得
    前述拍賣之不動產所有權，其權利範圍自及於不動產及與該
    不動產附合之所有動產。前述樓梯扶手、電源總開關，室內
    配線、地板、水管、門、廚房設備、水塔、熱水器、衛浴設
    備（含按摩浴缸、洗臉台、馬桶）、鐵窗、鋁門、鐵皮浪板
    、大型鐵捲門、浪板、分電盤、區隔鐵板、樓梯、貨物升降
    梯等物，均為固定且與房屋結合，並共同發揮房屋（或廠房
    ）基本功能之物，此觀之卷附照片，前開物品遭拆除破壞後
    ，已出現磚墻水泥外露，管線脫落斷裂，且無電源開關，非
    經修復，房屋顯然無法居住及依原有目的使用，故應認為該
    等物品或設備為不動產之重要成分，而為告訴人甲○○所有
    。被告乙○○○於89年11月17日已收受追繳契據之通知，有
    送達證書影本在卷可稽（原本附上述執行卷第114 頁），是
    被告自該日起已知悉其上述不動產為他人拍定取得，乃竟將
    上述物品、設備，予以損壞、拆毀或拆卸後，載運至他處供
    己使用，依上述法律規定及判例要旨，其行為自屬毀損及竊
    盜他人之物無疑。
(四)、按稱不動產者，謂土地及其定著物；又民法第66條第1 項所
    謂定著物，係指非土地之構成部分，繼續附著於土地，而達
    一定經濟上目的，不易移動其所在之物而言。凡屋頂尚未完
    全完工之房屋，其已足避風雨，可達經濟上使用之目的者，
    即屬土地之定著物，民法第66第1 項定有明文及最高法院63
    年度第6 次民庭庭推總會議決議可參。查：被告乙○○○等
    人拆除之Ｌ型建物，雖係附表編號二所示其中未辦保存登記
    之部分，並在查封拍賣範圍，此有查封筆錄，查封切結，屏
    東地政事務所建物測量成果圖，中國不動產鑑定中心（股）
    公司鑑估報告書等附上述執行卷（第28、29、47、49頁）足
    憑。惟該Ｌ型建物係緊靠附表編號一所示建物牆壁，以鐵皮
    塔蓋之建物，其正面與外面相通，並無門、窗之裝設，其側
    面有從前面延伸至後面之通風口，此有原審法院民事執行處
    查封後，將查封標的送中國不動產鑑定中心股份有限公司鑑
    定時所拍攝之現場照片附於該執行卷內足稽（本院影印後置
    於卷外，該卷內所附照片編號一、二部分)， 依該Ｌ型建物
    之建造實況，其兩側均無完全遮蔽，自不足以避風雨，依據
    上開說明，該Ｌ型建物，自非定著物，是被告乙○○○辯稱
    該Ｌ型建物，係屬停車棚，自屬可信。此外，復有附表編號
    一、二號所示土地、建物登記謄本、土地及建物所有權狀影
    本及屏東縣屏東地政事務所建物測量成果圖等文件附卷可考
    。又被告對告訴人及證人李增榮及原審共同被告張清源等人
    之供述並未聲明異議，依刑事訴訟法第159 條之5 第2 項之
    規定，本院自得作為證據。
(五)、綜上所述，被告毀損並竊得該建物內之上述物品之事證已臻
    明確，其否認犯罪，顯無足採，其犯行堪以認定。
二、查被告乙○○○等人用以拆卸、毀損房屋內物品及設備所用
    之螺絲起子，為金屬製品，堅硬尖銳，隨時可用以攻擊人體
    ，造成傷害，客觀上具有危險性，係屬刑法第321 條第1 項
    第3 款所指之兇器。核被告乙○○○攜帶螺絲起子，夥同6
    名不詳姓名成年人，毀損及意圖為自己不法之所有竊取他人
    所有房屋內之物品，所為係刑法第354 條之毀損他人之物罪
    、同法第321 條第1 項第3 款、第4 款之加重竊盜罪。被告
    乙○○○就上開犯行，與6 名不詳姓名成年人間，有犯意聯
    絡及行為分擔，為共同正犯。其數個毀壞建物附著物之舉動
    ，係基於單一決意之數個舉動的接續施行，屬接續犯。其多
    次竊取他人之物，時間緊接，所犯罪名相同，顯係基於概括
    犯意反覆為之，應依連續犯規定以一罪論。被告乙○○○將
    毀損他人之物予以竊取，則毀損他人之物罪與加重竊盜罪之
    間，有方法結果之牽連關係，應從較重之加重竊盜罪處斷。
    公訴意旨認被告所犯毀損他人之物罪與加重竊盜罪之間犯意
    各別，應分論併罰，尚有未洽。
三、原審就被告乙○○○部分予以論科，固非無見，惟查：(一)、
    該Ｌ型建物非屬定著物，如前所述，原判決認該Ｌ型建物屬
    定著物，而認被告拆毀該定著物，係犯刑法第353 條第1 項
    之毀損建物罪，尚有未洽。(二)、被告所犯加重竊盜罪部分，
    係屬連續犯，原判決未予認定，亦有未合。被告上訴意旨執
    前詞指摘原判決不當，雖無理由，但原判決此部分既有可議
    ，自應將之撤銷改判。爰審酌被告乙○○○罔顧法律秩序，
    毀損他人之物，並將之竊取，使告訴人受害甚鉅，犯罪後飾
    詞卸責，惟被告尚無前科，有臺灣高等法院被告全國前案紀
    錄表可按，素行尚好等一切情狀，量處如主文所示之刑。
五、同案被告張清源部分，經原審判決確定，自不另論列，附此
    敘明。
據上論結，應依刑事訴訟法第369 條第1 項前段、第364 條、第
299 條第1 項前段，刑法第11條前段、第28條、第55條、第56條
、第321 條第1 項第3 、4 款、第354 條、罰金罰鍰提高標準條
例第1 條前段，判決如主文。
本案經檢察官陳國全到庭執行職務。
中　　華　　民　　國　　94　　年　　9 　　月　　28　　日
                  刑事第六庭    審判長法  官  王憲義
                                      法  官  張盛喜
                                      法  官  林水城
以上正本證明與原本無異。
本判決不得上訴。
中　　華　　民　　國　　94　　年　　9 　　月　　28　　日
　　　　　　　　　　　　　　　　　　　書記官  林淑敏
附錄本件判決論罪科刑法條：
刑法第321 條第1 項第3 、4 款，
中華民國刑法第321條
  犯竊盜罪而有左列情形之一者，處6 月以上、5 年以下有期徒
  刑：
  三  攜帶兇器而犯之者。
  四  結夥3人以上而犯之者。
  前項之未遂犯罰之。
中華民國刑法第354條
  毀棄、損壞前2 條以外之他人之物或致令不堪用，足以生損害
  於公眾或他人者，處2 年以下有期徒刑、拘役或500 元以下罰
  金。
附表：
┌──┬────┬──────────┬───────┬────────┐
│編號│建    號│門    牌    號    碼│  面    積    │   備      註   │
├──┼────┼──────────┼───────┼────────┤
│ 一 │一三一號│屏東縣萬丹鄉萬生村溪│三五九點六一  │鋼筋混凝土造，共│
│    │號      │埔十八號            │平方公尺      │三層            │
├──┼────┼──────────┼───────┼────────┤
│ 二 │暫一四五│同                右│二二八一點九四│鐵皮鋼骨造廠房，│
│    │號      │                    │平方公尺      │尚未辦理保存登記│
└──┴────┴──────────┴───────┴────────┘
